臺灣板橋地方法院交通事件裁定　　　　　　　　　　九十三年度交聲字第一六０號
　　原處分機關　交通部公路總局臺北區監理所
　　異　議　人　甲○○
右列異議人因違反道路交通管理處罰條例事件，對於交通部公路總局臺北區監理所於
中華民國九十三年一月二十九日所為之處分〔原處分案號：北監營字第裁四０─Ｃ0
0000000號〕，聲明異議，本院裁定如左：
    主  文
原處分撤銷。
甲○○不罰。
    理  由
壹、本件原處分機關係以異議人於民國〔下同〕八十九年十一月三十日凌晨零時四十
   四分許，其所有牌照號碼ＦＺＲ─三五五號重機車，在『〔三重〕中山橋』處，
   有『一、酒精濃度過量者禁止駕駛』、『二、車輛所有人之處罰，應歸責於車輛
   駕駛人』之舉發違規事實，乃依現行道路交通管理處罰條例第三十五條第一項第
   一款，第八十五條第二項之規定，裁決〔一〕「罰鍰新台幣壹萬貳仟元整，吊扣
   駕駛執照六個月，罰鍰和駕駛執照限於九十三年二月二十八日前繳納、繳送。」
   、「上開罰和駕駛執照鍰逾期不繳納、繳送之處分：〔一〕自九十三年二月二十
   九日起易處吊扣汽車牌照十五個月，並限於九十三年三月十四日前繳送。〔二〕
   九十三年三月十四日前未繳送駕駛執照者，自九十三年三月十五日起易處吊銷，
   並逕行註銷駕駛執照。〔三〕駕駛執照經吊〔註〕銷後，自九十三年三月十五日
   起一年內不得重新考領駕駛執照。」；異議人則以：伊不曾於任何時間、地點接
   受警察實施酒測，告發單及酒測紙上亦未有伊之簽名等由，聲明異議。
貳、經查：〔一〕右揭舉發違規事實，係由臺北縣政府警察局交通警察隊三重分隊小
   隊長乙○○以『酒後駕車經測試為０‧２９ｍｇ／Ｌ，超過標準０‧２５ｍｇ／
   Ｌ〔禁駛〕』　之違規事實，乃依道路交通管理處罰條例第三十五條第一項第一
   款，當場掣單舉發牌照號碼ＦＺＲ─三五五號重機車之駕駛人『甲○○』，並在
   該舉發通知單左上角及『舉發單位欄』分別記載：「已告知」、「拒簽收」等字
   樣，並有其填具酒精濃度測試數據紙〔被測試者欄『空白』〕為據，此有臺北縣
   政府舉發違反道路交通管理事件通知單〔北縣警交字第Ｃ00000000號〕
   〕、酒精濃度測試數據紙一紙〔序號：一四八五九０〕附卷足憑。惟異議人於申
   訴單、聲明異議狀及本院調查時均以未曾接受酒測為由申訴、聲明異議，並於申
   訴書陳稱：「...，本人當時確有經警察單位盤檢，經查照證件，一切無異，並
   沒有酒經濃度測試，...」。且據證人即原舉發人乙○○來院證稱：「事隔已久
   ，不記得了。〔問：當時違規的人是否為在庭異議人？〕」、「太久了，不記得
   了。〔問：測量酒精濃度之受測人是否為在庭異議人？〔提示酒測單〕〕」、「
   沒有辦法，事隔太久了。〔問：是否能確定當時接受酒測的人是否為在庭異議人
   ？〕」〔參見卷附申訴單、聲明異議狀、本院九十三年三月十一日訊問筆錄〕，
   是證人乙○○對於本件舉發經過究為如何，業已不復記憶，則異議人於案發當時
   是否有如上揭舉發通知單所載之『酒精濃度過量者禁止駕駛〔０‧２９ｍｇ／Ｌ
   〕』違規事實，已非無疑。〔二〕次查上開舉發通知單之『代保管物件欄』係劃
   記『×』字，即無代保管物件之意思。惟〔本件舉發當時〕修正前違反道路交通
   管理事件統一裁罰基準及處理細則第十五條第一項第三款第五目、第二項、第三
   項分別規定：「舉發汽車所有人、駕駛人違反道路交通管理事件，依下列規定當
   場暫代保管物件：...三、當場暫代保管其駕駛執照：...〔五〕汽車駕駛人酒
   精濃度過量、吸食毒品、迷幻藥品及其相類似之管制藥品、或拒絕接受上述測試
   之檢定、或患病駕駛汽車肇事致人重傷或死亡者。」、「前項暫行保管車輛牌照
   、駕駛執照時，應於通知單之代保管物件欄，明確記載該代保管物件之名稱、數
   量及證照號碼... 」、「第一項當場暫代保管物件，得委託警察機關辦理之。」
   ，揆上揭規定，若異議人當時確有上揭違規行為，警察機關應會代保管異議人之
   駕駛執照，並將證照號碼記載於通知單之代保管物件欄。異議人於本院調查時所
   述：「...。且酒測為當場告發，應該有『查』到證件、駕照等其他資料。...
   」〔參見本院九十三年二月二十六日訊問筆錄〕，即指上揭規定而言。原舉發員
   警對本件情形業已不復記憶，而所填製之舉發通知單內容，與前揭法規所定內容
   亦有未合之處，實難遽認異議人於案發時、地，有『酒精濃度過量者禁止駕駛〔
   ０‧２９ｍｇ／Ｌ〕』之舉發違規事實。據此，異議人執前詞聲明異議，為有理
   由。
參、原處分機關為前述處分，固非無見。惟：〔一〕本件尚無足夠事證足證異議人確
   有前揭違規行為，均見前述，原處分機關未予斟酌，亦未向原舉發機關再為查證
   ，即遽裁罰異議人如前，尚有未洽。〔二〕「汽車所有人、駕駛人違反道路交通
   管理，經主管機關裁決後逾十五日未向管轄地方法院聲明異議，或其聲明異議經
   法院裁定確定，而不依裁決或裁定繳納罰鍰或不繳送汽車牌照、駕駛執照者，依
   左列規定處理之：一、經處分吊銷汽車牌照或駕駛執照者，由公路主管機關逕行
   註銷。二、經處分吊扣汽車牌照或駕駛執照者，按其吊扣期間加倍處分；仍不依
   限期繳送汽車牌照或駕駛執照者，吊銷其汽車牌照或駕駛執照。三、罰鍰不繳者
   ，按其罰鍰數額，易處吊扣汽車牌照或駕駛執照一個月至三個月；不依期限繳送
   汽車牌照或駕駛執照者，吊銷其汽車牌照或駕駛執照。」，為道路交通管理處罰
   條例第六十五條第一項明定。析索立法意旨，係指原處分於「確定」後始有執行
   力，乃原處分機關竟自裁決受處分人罰鍰和駕駛執照限於九十三年二月二十八日
   前繳納、繳送。」、「上開罰和駕駛執照鍰逾期不繳納、繳送之處分：〔一〕自
   九十三年二月二十九日起易處吊扣汽車牌照十五個月，並限於九十三年三月十四
   日前繳送。〔二〕九十三年三月十四日前未繳送駕駛執照者，自九十三年三月十
   五日起易處吊銷，並逕行註銷駕駛執照。〔三〕駕駛執照經吊〔註〕銷後，自九
   十三年三月十五日起一年內不得重新考領駕駛執照。」，以右列處分礙及憲法保
   障之受處分人依法爭訟之權，均非適法，爰將原處分撤銷，另諭知異議人不罰。
據上論結，應依道路交通案件處理辦法第二十條前段，裁定如主文。
中　　　華　　　民　　　國　　九十三　　年　　　七　　　月　　二十三　　日
                              臺灣板橋地方法院交通法庭
                                  法  官    陳  福  來
右正本證明與原本無異。
如不服本裁定應於送達後五日內向本院提出抗告狀。
                                  書記官    林  兆  嘉
中　　　華　　　民　　　國　　九十三　　年　　　七　　　月　　二十三　　日
